臺灣高雄地方法院刑事判決　　　　　　99年度審易字第4859號
聲　請　人　臺灣高雄地方法院檢察署檢察官
被　　　告　謝慶堯
上列被告因竊盜案件，經檢察官聲請以簡易判決處刑（99年度偵
字第28065 號），本院認不應以簡易判決處刑，改依通常程序審
理，嗣被告於準備程序中就被訴事實為有罪之陳述，經本院告知
簡式審判程序之旨，並聽取被告與公訴人之意見後，本院合議庭
裁定由受命法官獨任進行簡式審判程序，判決如下：
    主  文
謝慶堯在車站竊盜，累犯，處有期徒刑柒月。
    事  實
一、謝慶堯前因竊盜案件，經本院以95年度簡字第2149號判決判
    處有期徒刑5 月、4 月，定應執行有期徒刑8 月確定；又因
    偽造文書案件，經本院以98年度訴字第1208號判決判處有期
    徒刑3 月，減為有期徒刑1 月15日確定，上開二罪復經本院
    以99年度聲字第1147號裁定定應執行有期徒刑9 月確定（下
    稱A 罪）。嗣於民國98年間復因竊盜案件，經本院以98年度
    審簡字第5747號判決判處有期徒刑3 月、3 月，定應執行有
    期徒刑5 月確定（下稱B 罪），上開A 、B 二罪接續執行，
    於99年7 月3 日執行完畢。詎猶不知悔改，於99年8 月1 日
    12 時40 分許，意圖為自己不法所有，在高雄縣大寮鄉後庄
    火車站月台上，徒手竊取陳姿妙因前往售票口詢問火車班次
    而置於月台樓梯旁之提袋2 只，並將提袋內之魚丸2 包、魚
    肉2塊 、醃製品1 罐帶回其位於高雄市楠梓區○○○路南八
    巷19 號 之住處食用，另將塑膠袋內之夾克外套棄置於高雄
    市左營區高鐵之公車站牌下。嗣因陳姿妙至警局報案，經警
    方調閱月台監視錄影帶而循線查知上情。
二、案經內政部警政署鐵路警察局第三警務段報告臺灣高雄地方
    法院檢察署檢察官偵查後聲請簡易判決處刑。
    理  由
一、本件被告謝慶堯因竊盜案件，檢察官聲請簡易判決處刑，經
    本院認為有刑事訴訟法第451 條之1 第4 項第1 款之情形，
    應適用通常程序審判之。又被告所犯加重竊盜罪，非死刑、
    無期徒刑、最輕本刑為3 年以上有期徒刑之罪，或高等法院
    管轄第一審之案件，被告於本院準備程序進行中，就被訴事
    實為有罪之陳述，經法官告知簡式審判程序之旨，並聽取公
    訴人及被告之意見後，本院合庭裁定由受命法官獨任依簡式
    審判程序審理，是本件之證據調查，依刑事訴訟法第273 條
    之2 規定，不受同法第159 條第1 項、第161 條之2 、第16
    1 條之3 、第163 條之1 及第164 條至第170 條規定之限制
    ，以上合先敘明。
二、上開犯罪事實，業據被告於本院審理時坦承不諱，核與被害
    人陳姿妙於警詢之證述相符，並有監視錄影畫面之翻拍照片
    4 張在卷可佐，足認被告之任意性自白與事實相符，洵堪採
    為論罪科刑之依據，從而本案事證已臻明確，被告犯行堪以
    認定，應予依法論科。
三、新舊法比較部分：按行為後法律有變更者，適用行為時之法
    律。但行為後之法律有利於行為人者，適用最有利於行為人
    之法律，刑法第2 條第1 項定有明文。查被告為本件犯行後
    ，刑法第321 條業於100 年1 月26日修正公布，並於100 年
    1 月28日生效施行，是本案適用之法律既有變更，爰說明如
    下：
(一)  修正前（即指前揭100 年1 月26日修正公布前）之刑法第32
    1 條第1 項規定：「犯竊盜罪而有左列情形之一者，處6 月
    以上、5 年以下有期徒刑：一、於夜間侵入住宅或有人居住
    之建築物、船艦，或隱匿其內而犯之者。…六、在車站或埠
    頭而犯之者。」。
(二)  修正後（即指前揭100 年1 月26日修正公布後）之刑法第32 1
    條第1 項規定：「犯竊盜罪而有左列情形之一者，處6 月以
    上、5 年以下有期徒刑，得併科新臺幣十萬元以下罰金：一
    、侵入住宅或有人居住之建築物、船艦或隱匿其內而犯之者
    。…六、在車站、埠頭、航空站或其他供水、陸、空公眾運
    輸之舟、車、航空機內而犯之者。」。
(三)  觀諸上揭修正前、後之刑法第321 條第1 項之規定，其中本
    案將適用之該條第1 項第6 款規定之構成要件原僅就「在車
    站或埠頭」地點竊盜列為加重竊盜事由，修正後增列「在車
    站、埠頭、航空站或其他供水、陸、空公眾運輸之舟、車、
    航空機內」地點行竊均構成加重竊盜事由，且修正後該條規
    定就法定刑部分增訂罰金刑，本件即涉犯罪構成要件增刪及
    刑罰刑度輕重之問題，自有比較新舊法之必要。又修正後之
    刑法第321 條第1 項既新增修正前刑法第321 條第1 項所無
    之「得併科新臺幣十萬元以下罰金」，且修正後之刑法第32
    1 條第1 項第6 款增列修正前之同條項第6 款所無之「航空
    站或其他供水、陸、空公眾運輸之舟、車、航空機」加重竊
    盜地點，則修正後之規定顯然較重於修正前之規定，是本案
    應適用被告行為時即修正前刑法第321 條第1 項之規定較有
    利於被告，先予敘明。
四、按刑法第321 條第1 項第6 款之加重竊盜罪，係因犯罪場所
    而設之加重處罰規定，車站或埠頭為供旅客上下或聚集之地
    ，當以車船停靠旅客上落停留及必經之地為限，而非泛指整
    個車站或埠頭地區而言，最高法院62年台上字第3539號判例
    意旨可資參照。考其立法意旨，無非以此等場所，係供人或
    物之上下，因旅客叢雜，貨物堆積，防盜難，行竊易，為維
    護公安與交通秩序，而特予以加重處罰，故如月台、剪票處
    、候車室、售票處等處均屬之。經查，本件被告竊取財物之
    地點為火車停靠之月台，月台上有候車之旅客，業據被告於
    本院審理時供承在卷，並有照片3 張在卷可佐，堪認被告行
    竊地點係供乘客上下車停留及必經之月台，當屬刑法第321
    條第1 項第6 款之「車站」無誤。是核被告所為，係犯修正
    前刑法第321 條第1 項第6 款之在車站竊盜罪。聲請簡易判
    決處刑意旨就被告上開犯行誤認係犯刑法第320 條第1 項竊
    盜罪，尚有未洽，惟因基本社會事實相同，且經本院於審理
    時當庭諭知被告係涉犯刑法第321 條第1 項第6 款車站竊盜
    罪，爰依法變更起訴法條，併此敘明。另被告有事實欄所載
    之犯罪科刑及執行紀錄，有臺灣高等法院被告前案紀錄表1
    份在卷可參，其於受前開有期徒刑執行完畢後，5 年以內故
    意再犯本件有期徒刑以上之罪，為累犯，應依刑法第47條第
    1 項規定加重其刑。爰審酌被告前有多次竊盜前科，素行不
    良，竟再度為貪圖不法利益，率爾徒手竊取車站月台他人置
    放之物，其犯罪之動機、手段、目的均非可取，惟被告犯後
    坦承犯行，態度尚可，且其所竊取之物品價值非鉅（據被害
    人陳稱合計約新臺幣2,500 元），又考量被告為輕度肢障，
    謀生不易，此有中華民國身心障礙手冊影本在卷可稽（見警
    卷），兼衡其自稱國中畢業、家境勉持之智識程度與生活狀
    況等上開被告個人具體之行為人責任基礎之一切情狀，量處
    如主文所示之刑，以資警惕。
據上論斷，應依刑事訴訟法第452 條、第273 條之1 第1 項、第
284 條之1 、第299 條第1 項前段、第300 條，刑法第2 條第1
項前段、100 年1 月26日修正公布前刑法第321 條第1 項第6 款
，刑法第47條第1 項，判決如主文。
本案經檢察官余彬誠到庭執行職務。
中    華    民    國   100    年    3     月    3     日
                  刑事第三庭  法  官  陳采葳
以上正本證明與原本無異。
如不服本判決應於收受送達後10日內向本院提出上訴書狀，並應
敘述具體理由；如未敘述上訴理由者，應於上訴期間屆滿後20日
內向本院補提理由書（均須按他造當事人之人數附繕本）「切勿
逕送上級法院」。
中    華    民    國   100    年    3     月    3     日
                              書記官  馮欽鳳
附錄本案論罪科刑法條：
中華民國100 年1 月26日修正公布前刑法第321條
犯竊盜罪而有左列情形之一者，處6 月以上、5 年以下有期徒刑
：
一、於夜間侵入住宅或有人居住之建築物、船艦或隱匿其內而犯
    之者。
二、毀越門扇、牆垣或其他安全設備而犯之者。
三、攜帶兇器而犯之者。
四、結夥三人以上而犯之者。
五、乘火災、水災或其他災害之際而犯之者。
六、在車站或埠頭而犯之者。
前項之未遂犯罰之。